臺灣高等法院刑事判決　　　　　　　 100年度上易字第2256號
上　訴　人　臺灣新竹地方法院檢察署檢察官
被　　　告　王政清
上列上訴人因被告妨害秘密案件，不服臺灣新竹地方法院100年
度智易字第2號，中華民國100年9月6日第一審判決（起訴案號：
臺灣新竹地方法院檢察署98年度偵續字第46號），提起上訴，本
院判決如下：
    主  文
本件管轄錯誤，移送智慧財產法院。
    理  由
一、公訴意旨略以：被告王政清自民國（下同）88年1月1日起，
    受僱於告訴人聯亞生技開發股份有限公司〔下簡稱告訴人公
    司，係美國聯合生物醫藥公司（UnitedBiomedicalIncorpor
    a ted；下簡稱UBI公司）在臺子公司〕，並自91年1月1日起
    迄96年4月30日離職止，在告訴人公司擔任「口蹄疫疫苗及
    公豬去勢疫苗產品開發計畫」分項計畫主持人職務，從事多
    合成、純化、多疫苗製品、品管及確效等工作，因而得
    知告訴人公司自母公司UBI公司取得技術授權之「豬口蹄疫
    合成疫苗」技術之開發、技術、製程、配方及量產等營業
    秘密。又UBI公司為使「豬口蹄疫合成疫苗」順利於中國
    上市，遂於95年9月19日，與案外人楊玉芳等6人，合資成立
    中國上海申聯生物醫藥有限公司（下稱中國申聯公司），UB
    I公司承諾於合資合同簽約後6個月內（即96年3月28日前）
    ，依附表所示時間，將「豬口蹄疫合成疫苗」技術、文件
    資料轉交給中國申聯公司，且完成中國申聯公司員工的技術
    培訓，使中國申聯公司得以量產出合格的「豬口蹄疫合成
    疫苗」（技術移轉階段，詳如附表）。UBI公司隨即依其與
    告訴人公司簽訂之技術授權契約書之約定，商請告訴人公司
    派遣被告前往中國申聯公司擔當技術移轉之工作，嗣於96年
    1月間，被告協助中國申聯公司通過中國農業部獸藥GMP檢查
    驗收之第一階段技術移轉後，（尚有「獸藥生產許可證」、
    「獸藥GMP證書」未取得，及協助量產、人員訓練等部分未
    完成），因中國申聯公司積欠UBI公司款項及籌措資金等問
    題未解決，告訴人公司遂於96年1月間，要求被告返臺，暫
    緩未了「豬口蹄疫合成疫苗」技轉工作。被告於返臺後，
    隨即於96年3月18日，向告訴人公司表示辭意，並於96年4
    月30日正式離職。詎被告明知依其於91年12月6日所書立之
    員工同意書，有保守上開「豬口蹄疫合成疫苗」營業秘密
    之義務，竟於離職後之96年5月間，利用其所知悉之前揭營
    業秘密，以其能提供「豬口蹄疫合成疫苗」第二階段技術
    為籌碼，前往中國申聯公司求職，並擔任該公司「豬口蹄疫
    合成疫苗」的技術總監，除協助中國申聯公司取得「獸藥
    生產許可證」、「獸藥產品批准文號」外，亦將其所知悉有
    關上開告訴人公司自UBI公司取得技術授權之「豬口蹄疫合
    成疫苗」人員訓練方式（即王政清訓練中國申聯公司技術
    人員實施聯亞公司所有之製成「豬口蹄疫合成疫苗」之氨
    基酸之剪切、環化、鹽化、純化之營業秘密技術）及量產方
    式（即被告訓練中國申聯公司技術人員將5公升之合成反
    應瓶以放大製程製造成15公升反應瓶取得量產能力），提供
    予中國申聯公司，使中國申聯公司得以短短幾個月後之96年
    9月間起，自行量產合格之「豬口蹄疫合成疫苗」並銷售
    之。嗣中國申聯公司恃之拒絕支付前向告訴人公司購買胜
    合成儀之貨款美金16萬6,500元及疫苗銷售額10％（約人民
    幣500萬元）之權利金予UBI公司轉付聯亞公司，告訴人公司
    始循線查悉上情。因認被告涉犯刑法第317條之洩露業務上
    知悉工商秘密罪嫌等語。
二、按無管轄權之案件，應諭知管轄錯誤之判決，並同時諭知移
    送於管轄法院，並為第二審之審判所準用，分別經刑事訴訟
    法第304條、第364條明文規定；次按刑法第317條妨害秘密
    刑事案件之起訴，應向管轄之地方法院為之，不服地方法院
    關於智慧財產案件審理法第23條案件依通常、簡式審判或協
    商程序所為之第一審裁判而上訴或抗告者，除少年刑事案件
    外，應向管轄之智慧財產法院為之，智慧財產案件審理法第
    23條、第25條第1項分別訂有明文。故刑法第317條妨害秘密
    刑事案件之二審程序，應由智慧財產法院專屬管轄。
三、經查：本件公訴人以被告犯刑法第317條之妨害秘密罪，而
    向該管之原審法院提起公訴，嗣原審依通常程序為公訴不受
    理之判決，公訴人不服提起上訴等節，有起訴書、原審判決
    書、上訴書各1份在卷足憑，揆諸上揭規定，本案之第二審
    程序應專屬智慧財產法院管轄，本院對之並無管轄權，惟本
    件上訴書載明由原審法院轉送本院等語，堪認上訴人係向本
    院提起上訴，核與上開專屬管轄之規定未合，爰不經言詞辯
    論，逕由本院諭知管轄錯誤，並移送智慧財產法院審理。
據上論斷，應依刑事訴訟法第364 條、第304 條、第307 條，判
決如主文。
中    華    民    國   100    年    10    月    4     日
                  刑事第三庭  審判長法  官  陳博志
                                    法  官  許仕楓
                                    法  官  王屏夏
以上正本證明與原本無異。
不得上訴。
                                    書記官  高麗雯
中    華    民    國   100    年    10    月    6     日
附表：
┌─────┬───────┬──────────────────┐
│階段      │預定時間      │技術移轉項目                        │
├─────┼───────┼──────────────────┤
│第一階段  │95年8月至12月 │1.工廠人員組織及執掌文件移轉。      │
│          │              │2.設施及設備的調適與驗證（GMP），包 │
│          │              │  括安裝、操作、效能驗證等驗證程序文│
│          │              │  件撰寫及實地驗證。                │
│          │              │3.將UBI公司英文的生產標準程序文件譯 │
│          │              │  成中文。                          │
│          │              │4.對合成合成工藝進行小量試驗。    │
│          │              │                                    │
├─────┼───────┼──────────────────┤
│第二階段  │96年1月至5月  │1.利用UBI公司提供之合成半成品，在 │
│          │              │  中國申聯公司進行環化、去鹽及純化，│
│          │              │  以製成合格之合成，提供「豬口蹄疫│
│          │              │  合成疫苗」成品試製。即在中國申聯│
│          │              │  公司進行合成半成品試製即品質驗證│
│          │              │  。                                │
│          │              │2.試製「豬口蹄疫合成疫苗」成品，每│
│          │              │  批100萬ml，並選擇3批樣品送至中國獸│
│          │              │  藥監察所複檢，作為取得「獸藥產品批│
│          │              │  准文號」之準備。                  │
│          │              │3.協助申請取得「獸藥生產許可證」、「│
│          │              │  獸藥產品批准文號」。              │
│          │              │4.量產、協助訓練技術人員，以確保中國│
│          │              │  申聯公司能夠生產出合格疫苗。      │
│          │              │                                    │
└─────┴───────┴──────────────────┘